【裁判字號】    97,訴,227
【裁判日期】    970226
【裁判案由】    偽造文書等
【裁判全文】
臺灣臺中地方法院刑事判決               97年度訴字第227號
公  訴  人  臺灣臺中地方法院檢察署檢察官
被      告  甲○○
                    (另案在臺灣台中監獄執行)
上列被告因偽造文書等案件，經檢察官提起公訴（96年度偵字第
19267號），經本院合議庭裁定適用簡式審判程序，本院判決如
下：
    主    文
甲○○共同連續行使偽造私文書，處有期徒刑捌月。減為有期徒
刑肆月，如易科罰金，以銀元參佰元即新台幣玖佰元折算壹日。
偽造歐東洋之署名壹枚，沒收。
    犯罪事實
一、甲○○與方仁盛（業經臺灣高等法院高雄分院判決確定）基
    於偽造文書及詐欺之共同概括犯意聯絡。先推由方仁盛於民
    國90年7月4日14時許，冒稱係徐家錦律師，至臺北市○○○
    路○段271號，佯稱向張景順購買汽車，並以怕遭張景順詐騙
    為由，要求張景順提供身分證統一編號供其徵信，張景順遂
    將其身分證影本提供予方仁盛。嗣方仁盛提供自己相片予甲
    ○○，使甲○○將方仁盛的相片貼於張景順名義之身分證上
    ，而偽造張景順之身分證。方仁盛即於90年7月6日上午，持
    前開偽造之張景順身分證至臺北市監理處申請補發張景順之
    駕駛執照、行照、新領牌照登記書等。嗣方仁盛於取得上開
    身分證、駕照、行照及新領牌照登記書後，即於90年7月6日
    14時15分許，至臺北市○○○路○段271號前，向張景順偽稱
    欲購買前揭自小客車，但要求先試乘該車，其遂趁張景順不
    注意之際，將該車開走，並將該車駛往臺中市，張景順見狀
    隨即報警。迄同日18時許，方仁盛將該車停放在臺中市○○
    路與五權路口，為臺中市警察局第一分局大誠派出所警員王
    戊戌尋獲。
二、甲○○與方仁盛復承前犯意，方仁盛藉為歐東洋律師辦理律
    師登錄業務之便，取得歐東洋之身分證影本、律師證書、律
    師證及臺中律師公會會員證書，為圖不法利用，於90年7月
    間，由甲○○將歐東洋之身分證影本換貼方仁盛相片於其上
    再加以影印，而偽造歐東洋之身分證影本。方仁盛於90年7
    月22日，持該偽造身分證影本及前開律師證、律師證書及臺
    中律師公會會員證書，冒用歐東洋名義向臺新銀行申請信用
    卡，而在臺新銀行信用卡申請書申請欄偽造「歐東洋」署押
    ，經臺新銀行於90年8月21日，將所核發之信用卡寄至方仁
    盛填載於申請書上之住址，由方仁盛在簽收欄冒用歐東洋名
    義簽收後，自90年8月20日起至同年9月11日止，先後持該信
    用卡至「美嬅泰興業有限公司臺中營業所」等處，盜刷消費
    20 筆，而在該20筆簽帳單上，各偽造歐東洋簽名，並持之
    行使詐財，金額高達新臺幣（下同）52萬3630元。期間，方
    仁盛明知上開信用卡之信用額度為25萬元，竟將90年9月11
    日繳款2500元之收據，變造為25萬元並傳真至台新銀行，使
    台新銀行重新開放授權，使伊得以繼續盜刷得逞，總計詐欺
    金額高達52萬3630元。
三、案經方仁盛告發經臺灣臺中地方法院檢察署檢察官偵查起訴
    。
    理    由
一、訊據被告甲○○對於上揭犯罪事實坦承不諱，並經證人方仁
    盛證述屬實，並有告發狀、臺灣臺中地方法院訴字第1544
    號判決、臺灣高等法院高雄分院93年度上更(一)字第184號判
    決各1份附卷可佐，本案事證明確，被告犯行堪予認定。
二、本案被告行為後，刑法業於94年2月2日修正公布，並自95
    年7月1日起施行。按行為後法律有變更者，適用行為時之法
    律，但行為後之法律有利於行為人者，適用最有利於行為人
    之法律，現行刑法第2條第1項定有明文。此條係規範行為後
    法律變更所生新舊法律比較適用之準據法，是刑法第2條第1
    項本身雖經修正，但無比較新舊法適用之問題，應一律適用
    裁判時之現行刑法第2條第1項之規定，為「從舊從輕」之比
    較；又新舊刑法關於刑之規定，雖同採從輕主義，惟比較時
    仍應就罪刑有關之共犯、未遂犯、想像競合犯、牽連犯、連
    續犯、結合犯，以及累犯加重、自首減輕暨其他法定加減原
    因（如身分加減）與加減比例等一切情形，綜其全部之結果
    ，而為比較，再適用有利於行為人之法律處斷，而不得一部
    割裂分別適用不同之新舊法（最高法院24年上字第4634號判
    例意旨、95年第8次刑事庭會議決議參照）。按依信用卡使
    用情形，必於信用卡背面之簽名欄簽名後，始得持卡消費，
    則在信用卡背面簽名欄簽名，單純自形式觀察，即足以表示
    信用卡之簽名者於信用卡有效期限內有權使用該信用卡之辨
    識及證明，非依習慣或特約表示一定用意之證明，性質上係
    屬刑法第210條之私文書（參照最高法院93年第2次刑事庭會
    議決議意旨參照）。故核被告甲○○所為，係犯刑法第216
    條、第210條之行使偽造私文書、第216條、第212條行使偽
    造特種文書、第339條第1項之詐欺取財罪。被告與方仁盛有
    犯意聯絡及行為分擔，均為共同正犯。被告所為偽造文書及
    詐欺之犯行，時間緊接、構成要件均相同，顯均係基於概括
    犯意而為，均為修正前之連續犯，均依修正前刑法第56條之
    規定，以連續犯論處，並依法加重其刑。被告所為行使偽造
    私文書、行使偽造特種文書之罪與刑法第339條第1項之詐欺
    取財罪，有修正前刑法第55條之方法結果之牽連關係，為牽
    連犯，從1重之連續行使偽造私文書罪論處。爰審酌被告犯
    罪之動機、目的、手段、所生危害及犯後態度等一切情狀，
    量處如主文所示之刑。又被告犯罪時間在96年4月24日以前
    ，合乎中華民國96年罪犯減刑條例第2條第1項第3款之適用
    ，依法減輕其刑二分之一，並諭知易科罰金之折算標準。偽
    造「歐東洋」之署名1枚，依刑法第219條宣告沒收。
三、按刑法第二條第一項但書所規定適用最有利於行為人之法律
    ，係指行為人行為時與行為後裁判時之法律皆有處罰之規定
    ，始有比較新舊法之適用。而新舊法何者最有利於行為人，
    固應就罪刑有關法定加減原因等規定之情形，而為比較，但
    對於犯罪構成要件是否寬鬆，乃屬犯罪成立與否之範圍，與
    是否有利之比較無涉（最高法院九十三年臺上字第四一六四
    號判決參照）。又本件被告行為後，刑法第二十八條關於「
    實施」之文字雖已修正為「實行，惟此僅為杜爭議，而確定
    在「實行」概念下之共同參與行為，始成立共同正犯之概念
    ，對於共同正犯之處罰規定之規定並無不同，是刑法關於共
    同正犯之處罰規定適用修正後之新法並無較有利之情形。而
    刑法第56條連續犯之規定，業於94年2月2日修正公布刪除，
    並於95年7月1日施行，原屬連續犯之數個犯罪行為，依新法
    應數罪併罰，比較修正前之規定，可依裁判上一罪論處，顯
    然修正前之規定有利於被告，如仍依修正後之規定，對於被
    告極為不利，從而，解釋上對於刑法第2條之解釋，應包括
    此種影響罪刑加重之規定。是以連續數行為而犯同一之罪名
    ，均在新法施行前者，新法施行後，應依修正後刑法第2條
    第1項之規定，適用最有利於行為人之法律（最高法院95年5
    月23日第8次刑事庭會議意旨參照）。又本案依修正後之刑
    法既已刪除牽連犯之規定，則所犯上述各罪應依數罪併罰之
    規定分論併罰。比較新舊法之規定，修正後之規定並非較有
    利於被告，依刑法第二條第一項之規定，應適用行為時之法
    律，即適用修正前刑法第五十五條牽連犯之規定，從一重之
    罪處斷。
四、又被告行為後，刑法第41條第1項業於94年2月2日以華總一
    義字第09400014901號令修正公布，並自95年7月1日起施行
    ；罰金罰鍰提高標準條例第2條亦於95年5月17日以華總一義
    字第09400014901號令刪除，並自同年7月1日起施行。修正
    後刑法第41條第1項規定「犯最重本刑為5年以下有期徒刑以
    下之刑之罪，而受6個月以下有期徒刑或拘役之宣告者，得
    以新臺幣1千元、2千元或3千元折算1日，易科罰金。但確因
    不執行所宣告之刑，難收矯正之效，或難以維持法秩序者，
    不在此限。」，與修正前刑法第41條第1項規定「犯最重本
    刑為5年以下有期徒刑以下之刑之罪，而受6個月以下有期徒
    刑或拘役之宣告，因身體、教育、職業、家庭之關係或其他
    正當事由，執行顯有困難者，得以（銀元）1元以上3元以下
    折算1日，易科罰金。但確因不執行所宣告之刑，難收矯正
    之效，或難以維持法秩序者，不在此限。」及適用修正前罰
    金罰鍰提高標準條例第2條規定「依刑法第41條易科罰金或
    第42條第2項易服勞役者，均就其原定數額提高為1百倍折算
    1日；法律所定罰金數額未依本條例提高倍數，或其處罰法
    條無罰金刑之規定者，亦同。」不同。比較新舊法結果，以
    舊法較有利於行為人，故依刑法第2條第1項前段規定，本件
    易科罰金部分，自應適用行為時之法律即修正前刑法第41條
    第1項及罰金罰鍰提高標準條例第2條之規定，諭知如易科罰
    金，以銀元3百元即新台幣9百元折算壹日，附此敘明。
據上論斷，應依刑事訴訟法第273條之1第1項、第299條第1項前
段、刑法第2條第1項、修正前刑法第55條、第56條、第41條第1
項，刑法第28條、第216條、第210條、第212條、第339條第1項
、第219，修正前罰金罰鍰提高標準條例第2條，中華民國96年罪
犯減刑條例第2條第1項第3款、第5條、第7條、第9條，判決如主
文。
本案經檢察官顏淑惠到庭執行職務。
中    華    民    國    97    年    2    月     26    日
                  刑事第七庭    法  官  郭德進
上正本證明與原本無異。
如不服本判決，應於收受送達後10日內向本院提出上訴書狀（應
敘述具體理由並附繕本）。
上訴書狀如未敘述理由，應於上訴期間屆滿後20日內補提理由書
於本院。
中    華    民    國    97    年    2     月    27    日
                                書記官  陳惠玲
                                                       B
附錄論罪科刑法條
中華民國刑法第210條：
偽造、變造私文書，足以生損害於公眾或他人者，處五年以下有
期徒刑。
中華民國刑法第212條：
偽造、變造護照、旅券、免許證、特許證及關於品行、能力服務
或其他相類之證書、介紹書，足以生損害於公眾或他人者，處一
年以下有期徒刑、拘役或三百元以下罰金。
中華民國刑法第216條：
行使第二百十條至第二百十五條之文書者，依偽造、變造文書或
登載不實事項或使登載不實事項之規定處斷。
中華民國刑法第339條：
意圖為自己或第三人不法之所有，以詐術使人將本人或第三人之
物交付者，處五年以下有期徒刑、拘役或科或併科一千元以下罰
金。
以前項方法得財產上不法之利益或使第三人得之者，亦同。
前二項之未遂犯罰之。


司法院資訊處製作；財團法人民間司法改革基金會備份。
